最高法院民事判決　　　　　　　　　　　　　　　八十七年度台上字第二○七二號
　　上　訴　人　國立華僑實驗高級中學
　　法定代理人　張碧娟
　　訴訟代理人　賈育民律師
　　被 上訴 人　李學銘（即李學銘建築師事務所）
　　被 上訴 人　立偉工程有限公司
　　法定代理人　黃清貴
右當事人間請求給付報酬事件，上訴人對於中華民國八十六年十一月五日台灣高等法
院第二審判決（八十六年度上字第一○九七號），提起上訴，本院判決如左：
    主  文
上訴駁回。
第三審訴訟費用由上訴人負擔。
    理  由
本件被上訴人主張：上訴人於民國七十九年六月間委任被上訴人李學銘規劃設計及監
造台北縣單身教師學苑新建工程（下稱系爭工程），李學銘即著手規劃、設計，至七
十九年十二月完成該工程之建築、結構、水電、消防、空調等施工圖說及發包預算書
（地上伍層，地下壹層），並即辦理建造執照之申請。嗣經三次變更設計，李學銘就
系爭工程之規劃、設計等所支出之一切必要費用，經多次向上訴人催討，均未獲支付
，而依兩造間之委任契約書第二條第三項約定，本件工程若因不可歸責於受任人即李
學銘之事由，致該約無法進行時，委任人即上訴人同意即時付清全部酬金。本件工程
雖經撤銷，上訴人仍有給付報酬之義務。李學銘依約將本件工程所需之規劃、設計等
費用，送請台灣省建築師公會核算結果，總計為新台幣（下同）五百三十四萬零三百
十九元。又上訴人囑託李學銘代為委請被上訴人立偉工程有限公司（下稱立偉公司）
為地質鑽探作業，立偉公司業已完成上開工作，上訴人應支付之報酬為十一萬八仟九
佰六十五元，亦未給付等情，爰求為命上訴人分別如數給付並加給法定遲延利息之判
決。
上訴人則以：伊與台灣省政府教育廳（下稱教育廳）於七十九年九月簽訂委託契約書
，由教育廳委託伊辦理系爭工程及竣工後之經營管理，而李學銘與伊則於同年十二月
六日簽訂委任契約書，李學銘受任處理系爭工程之規劃設計及監造事宜，依此情形，
伊係代理教育廳辦理該項工程相關之委請建築師負責設計草圖及工程費概算。且兩造
所訂契約第二條第一款之計算辦法，係以決標發包金額為依據，李學銘於八十二年十
一月十五日來函請求之金額，採累進計算，顯與約定不符。而立偉公司，係受李學銘
之委託而做地質鑽探，有關之勞務契約存在於被上訴人互相之間，立偉公司之報酬請
求權，應向委託人即李學銘行使，再者本件工程，上訴人係代理教育廳辦理，有關之
費用支出，均由台灣省政府編列預算支應，故被上訴人應向教育廳請求，而不能向上
訴人請求。且本件工程所依據之計劃，業經台灣省政府撤銷，上訴人為預算之執行單
位，上訴人與台灣省政府間之委託契約既經終止，上訴人更無從付款等語，資為抗辯
。
原審審理結果以：李學銘主張之事實，業據提出委任契約書、建造執照、上訴人函等
件為證，自堪信為實在。上訴人雖辯稱本件工程伊係代理教育廳辦理，有關之費用支
出，均由台灣省政府編列預算支應，被上訴人應向教育廳請求，不能向伊請求云云。
然依雙方所訂之委任契約書記載，契約當事人為李學銘（即李學銘建築師事務所）及
上訴人，並未涉及教育廳，本件委任契約係存在於李學銘（即李學銘建築師事務所）
與上訴人間，李學銘對上訴人請求給付委任報酬，自屬有理。且上訴人係立於私人地
位而與李學銘締結委任契約，雙方之權利義務關係自應以兩造間之契約內容為斷。至
於上訴人前與教育廳簽訂之委託契約書，則為上訴人與教育廳間之契約關係，與被上
訴人無涉，不能因上訴人係預算執行單位，而謂兩造間之委任契約應受上訴人與教育
廳間委託契約之拘束。上訴人又辯稱李學銘於八十二年十一月十五日來函請求之金額
，採累進計算，顯與約定不符云云。惟查「公有建築物委託建築規劃設計監造酬金標
準」，僅係用於行政機關內部編列年度預算之參考依據，與兩造間私法契約無涉。而
上訴人曾於八十三年十一月十四日與教育廳就本案工程酬金召開研商會議，與會人員
認為系爭工程由於主、客觀因素等行政作業上之疏失，致一再延宕被迫中止執行，可
見本件工程之所以中途停止執行，係可歸責於上訴人及其他因素，與李學銘無涉，今
李學銘既已依約完成原規劃設計及三次變更設計，其所需之費用，依兩造間所簽定之
委任契約書第二條之約定，上訴人仍應給付。又教育廳與上訴人討論本案建築師之設
計酬金應如何給付問題，亦認為應交由建築師公會作合理之仲裁，上訴人並於八十五
年三月二十一日協調會中決議認同台灣省建築師公會核算之結果，是本件李學銘所得
請求之委任酬金，無論依契約約定（第七條）或依會議開會結論均應以建築師公會公
斷之金額五百三十四萬零三百十九元為準。上訴人前開抗辯，亦無足採。再上訴人抗
辯立偉公司係受李學銘之委託而做地質鑽探，有關之勞務契約存在於被上訴人二人之
間，立偉公司之報酬請求權，應向李學銘行使一節，經查立偉公司係上訴人囑託李學
銘代為委請，為上訴人做地質鑽探作業，此業據上訴人於第一審時，對於立偉公司地
質鑽探費十一萬八千九百六十五元部分表示不爭執，且上訴人於八十五年十二月三日
致教育廳公函，亦載明地質鑽探費十一萬八千九百六十五元尚未支付，請求該廳撥付
等語，足認上訴人與立偉公司間確有契約關係存在，立偉公司自得向上訴人請求此部
分費用。從而被上訴人依委任契約及委任之法律關係，請求上訴人給付李學銘五百三
十四萬零三百十九元、給付立偉公司十一萬八千九百六十五元，並均加計法定遲延利
息，於法並無不合，均應准許。因而維持第一審所為上訴人敗訴之判決，駁回其上訴
，經核於法尚無違誤。上訴論旨謂：原判決認定地質鑽探係上訴人囑託李學銘委請立
偉公司為之，然未命李學銘、立偉公司就上訴人囑託之事實舉證證明，即准立偉公司
之請求，判決不備理由云云。查李學銘、立偉公司於起訴時，即共同主張：上訴人囑
託李學銘代為委託立偉公司為地質鑽探作業，立偉公司已完成上開工作，上訴人應支
付之報酬為十一萬八千九百六十五元而未給付，立偉公司得依法向上訴人請求給付等
語。上訴人之代理人於第一審首次言詞辯論時，對此部分即表示「關於立偉工程部分
金額十一萬八千九百六十五元沒有爭執」，且上訴人於八十三年十月三日函請教育廳
撥發系爭工程善後費用時，亦將規劃設計酬金與地質鑽探費用分項開列，八十五年十
二月三日再函請教育廳撥付本件工程酬金時，於計算李學銘之規劃設計費時，另扣除
尚未支付之地質鑽探費十一萬八千九百六十五元。原審本於上開事證，認地質鑽探作
業之委任契約係存於上訴人與立偉公司之間，並非李學銘與立偉公司之間，而准立偉
公司之請求，其認定並無不當，亦無判決不備理由之情形。此外，上訴人仍執陳詞，
就原審其他認定事實、取捨證據及適用法律之職權行使，指摘原判決不當，求予廢棄
，非有理由。
據上論結，本件上訴為無理由。依民事訴訟法第四百八十一條、第四百四十九條第一
項、第七十八條，判決如主文。
中      華      民      國    八十七    年      九      月      三      日
                              最高法院民事第六庭
                                  審判長法官  蕭  亨  國
                                        法官  吳  正  一
                                        法官  楊  隆  順
                                        法官  陳  淑  敏
                                        法官  黃  義  豐
      右正本證明與原本無異
                                              書  記  官
中      華      民      國    八十七    年      九      月    二十四    日
